【裁判字號】    97,交聲,124
【裁判日期】    970226
【裁判案由】    交管條例聲異
【裁判全文】
臺灣板橋地方法院刑事裁定             97年度交聲字第124號
原處分機關  交通部公路總局臺北區監理所
異  議  人
即受處分人  乙○○
上列異議人因違反道路交通管理處罰條例案件，對於交通部公路
總局臺北區監理所於民國九十七年一月十日以北監營裁字第裁四
○─ＡＥＶ八四二○九二號所為之裁決處分（原舉發案號：臺北
市政府警察局九十六年七月二十八日北市警交字第ＡＥＶ八四二
○九二號）聲明異議，本院裁定如下：
    主  文
聲明異議駁回。
    理  由
一、按汽車駕駛人，行經有燈光號誌管制之交岔路口，有闖紅燈
    右轉行為者，處新臺幣（下同）六百元以上一千八百元以下
    罰鍰；又汽車駕駛人，駕駛汽車有違反本條例之行為，經交
    通勤務警察或依法令執行交通稽查任務人員制止時，不聽制
    止或拒絕停車接受稽查而逃逸者，除按各該條規定處罰外，
    處三千元以上六千元以下罰鍰，道路交通管理處罰條例第五
    十三條第二項及第六十條第一項分別定有明文。次按「汽車
    駕駛人之行為有下列情形之一，當場不能或不宜攔截製單舉
    發者，得逕行舉發：一、闖紅燈或平交道。‧‧‧四、不服
    指揮稽查而逃逸‧‧‧」、「第一項逕行舉發，應記明車輛
    牌照號碼、車型等可資辨明之資料，以汽車所有人為被通知
    人製單舉發。」，道路交通管理處罰條例第七之二條第一項
    第一款、第四款、第四項亦規定甚明。再按「本條例之處罰
    ，受舉發違反道路交通管理事件之受處罰人，認為受舉發之
    違規行為應歸責他人者，應於舉發違反道路交通管理事件通
    知單應到案日期前，檢附相關證據及應歸責人相關證明文件
    ，向處罰機關告知應歸責人，處罰機關應即另行通知應歸責
    人到案依法處理。逾期未依規定辦理者，仍依本條例各該違
    反條款規定處罰。」，道路交通管理處罰條例第八十五條第
    一項亦明定可循。
二、本件舉發機關臺北市政府警察局中山分局民權一派出所以受
    處分人即異議人乙○○所有車牌號碼為三八○─ＭＮ號營業
    小客車，於民國九十六年七月二十八日十六時三十三分許，
    行經臺北市○○○路○段與新生北路三段之交岔路口時，其
    駕駛人有闖越紅燈右轉且不聽勤務人員制止指示拒絕停車接
    受稽查而逃逸之違規行為，經警製單逕行舉發，此有臺北市
    政府警察局九十六年七月二十八日北市警交字第ＡＥＶ八四二
    ○九二號舉發違反道路交通管理事件通知單在卷可稽。嗣原
    處分機關並據以裁決，以異議人違反道路交通管理處罰條例
    第五十三條第二項、第六十條第一項之規定，分別裁處罰鍰
    九百元並記違規點數三點，及罰鍰三千元並記違規點數乙點
    ，此亦有交通部公路總局臺北區監理所九十七年一月十日北
    監營裁字第裁四○─ＡＥＶ八四二○九二號違反道路交通管
    理事件裁決書附卷可據。
三、異議意旨略以伊於該舉發違規時間與母親人在嘉義，並未於
    上開時間前往舉發地點，且該車當時係停放在臺北住處門口
    ，其由胞弟雖可拿到鑰匙，但伊接獲舉發通知單後曾予詢問
    ，其表示未曾於上開時地使用該車，且警員逕行舉發也有可
    誤記車號，爰請求撤銷原處分云云。
四、經查：
  (一)上開機車駕駛人之違規事實，業據證人即舉發警員甲○○於
    本院前審訊問時到庭具結證稱：「當時我是站在路口的東南
    角執行巡邏及交通違規勤務，我當時站立在交叉路口的東南
    方，執行取締紅燈右轉的違規，因為該路口這種違規情形特
    別嚴重，當時我跟另外一位巡佐袁世城共同執行，差不多十
    六點三十三分時，我發現這輛車子由南邊過來右轉向東行駛
    ，當時南北向號誌燈為紅燈，我看到該車紅燈右轉，我就上
    前二步想要攔停，當時我有鳴警笛並且以手勢示意停車，但
    是該車立即向左閃入內側車道往東加速離去，當時我有記下
    車號，並且自己一人騎機車追該車一段路，追到建國北路後
    就沒有追上了，該車一直閃來閃去變換車道，我追了約五、
    六百公尺，後來我回到原來執行勤務地點，與我的同事相互
    比對各人所記下的車號確認相符，另外我當時也有記下該車
    的車型，只是現在不記得了，當天我回到派出所後我也有調
    車籍資料出來，確認與我所看到的車型相符，所以我就依法
    逕行舉發。這種情形我們無法拍照，因為事發突然，根本來
    不及拍車子就離開了。」、「當時在建國北路口時該車通過
    ，我被紅燈擋下，所以無法追上。我的視力是一點二，每年
    都有健康檢查。」、「（問：擔任交通勤務多長時間？）二
    十四年。之前也有遇過很多類似這種違規逃逸而我們逕行舉
    發的情形。之前從來沒有過誤記車號而被撤銷違規舉發的情
    形，只有一次我把違規地點的路名寫錯，法官認為有瑕疵而
    撤銷。」等語（參九十七年二月十四日訊問筆錄），並提出
    現場圖佐參，復有並有原舉發機關九十六年十二月七日北市
    警中分交字第○九六三四五四七五○○號函在卷可稽。
  (二)按交通警員製單舉發違反道路交通管理處罰條例所列之違規
    行為，係公務員基於職務上權力，依法就特定之具體事件所
    為具公法上效果之單方行政行為，基於公務員為公法上行為
    具有公信力之原則，該行政處分當可被推定為真正，本此公
    信原則，立法者乃賦予行政機關制定違反道路交通事件統一
    裁罰標準及處理細則，使執勤警員得當機處分以達其維護交
    通秩序、安全之行政目的。反之，若謂公務員一切行政行為
    均需預留證據以證其實，則國家行政勢必窒礙難行。本件舉
    發員警即證人甲○○與異議人並無宿怨嫌隙，此其二人均是
    認一致在卷，堪信證人應無甘冒偽證罪刑責風險而設詞構陷
    異議人之理，其對當日所見違規情形於具結後堅證如上，足
    認其確係依自己親自見聞所得而為上開供述。於此所應再為
    審認者，係證人上開證述有無因誤認而與事實不符之情形，
    經本院傳喚證人甲○○到庭調查結果，其不惟能清楚陳述所
    見如上之違規情形，且尚曾將當時所見違規車輛係「日產、
    黃色」之狀況記載於舉發通知單上，復證陳其迄今已擔任交
    通稽查勤務達二十四年之久，亦多次因駕駛人不服稽查逃逸
    而逕行舉發，至今未曾有誤記車號之狀況，且當時亦有另乙
    名同事在場目睹，伊與該同事相互核對所見車號相符，再以
    車籍資料查詢確認車號、車型及廠牌合致後，方據以製單舉
    發。依證人上開證述，其對於不服稽查逃逸而為逕行舉發之
    勤務執行已有充份經驗，堪認對此等狀況之處理具有相當之
    能力，復於記下逃逸機車之車型、車號、廠牌後與共同執勤
    之同事相互核對是否相符，尤足認其對本案之舉發係慎重為
    之。此外復查無其他任何事證可認證人甲○○上開證述有何
    瑕疵或與事理相違而可認與事實不符之處，本院依直接審理
    所得心證，堪認其依自己親自見聞所為之上開證述與事實相
    符，並可排除其誤記車號之可能。異議人空言徒託員警可能
    誤記車號云云，並無事證可稽，尚難採信。又本件違規情形
    事出突然，客觀上舉發員警顯不及取用照相器材拍照存證，
    而已無法藉由其他科學舉證方式認定事實。惟在認定事實上
    ，人證本即為法律所允許之證據方法，茍證人之證述經調查
    結果可得與事實相符之心證，自可憑以為事實之認定，此在
    數量龐大且突發狀況較多之交通事件中尤然，不因未經拍照
    存證而有異。
  (三)又就異議人固尚辯稱該車於舉發時間係放在住處並未使用云
    云，惟異議人自陳舉發當時其並不在家中，係向家人詢問後
    始知當時無人使用該車等語明確，顯見所稱當時該車仍在住
    處乙節並非其親自見聞所得，自無可採，復無其他事證可為
    佐稽，是其所稱系爭車輛於舉發當時係停放在住處門口而無
    人使用乙節，自難憑信。
  (四)本件係逕行舉發而依法對車輛所有人裁罰，依前開法律之規
    定，異議人得於到案日前向監理機關告知違規駕駛人姓名、
    身分證統一編號及住址者，處罰機關即應另行通知違規駕駛
    人到案依法處理，然異議人迄今均未依上開規定而告知違規
    駕駛人之年籍。按異議人既為系爭車輛所有人，自可推定系
    爭車輛為異議人事實上所管領，則系爭車輛之使用狀態，當
    應由異議人舉證，茍無遭竊、遺失、轉讓或出借他人等可資
    證明該車已逸脫其實力管領之情形，依上開規定即應對之裁
    罰。然異議人僅空言舉發當時系爭車輛無人使用，並未提出
    相當之證據以供審酌、調查，尚難遽認該車不在其管領之下
    ；而前開證人甲○○所述雖無法認定當日於舉發時地駕駛該
    車之駕駛人是否為異議人，但尚未能排除係由異議人出借或
    容任他人駕駛之可能性。本件係依法律規定歸責於汽車所有
    人而為處分，並非以異議人為駕駛人而裁罰，是縱異議人上
    開所述屬實，在不能排除異議人將系爭車輛出借或容任他人
    騎乘可能性之情形下，此亦無礙於原處分機關依道路交通管
    理處罰條例所定歸責原則而對異議人裁決處分之合法性。
  (五)綜上所述，異議人所為各項置辯，尚難憑信，本件依證人甲
    ○○之證述，已堪認定系爭車輛確有於九十六年七月二十八
    日十六時三十三分許，在臺北市○○○路○段與新生北路三
    段之交岔路口時，其駕駛人有闖越紅燈右轉且不聽勤務人員
    制止指示拒絕停車接受稽查而逃逸之違規事實，自應依上開
    規定對汽車所有人即異議人裁罰。
  (六)原處分機關依據上事實認定憑以裁罰，依道路交通管理處罰
    條例第五十三條第二項、第六十條第一項之規定，而為前揭
    裁決處分，於法並無違誤。是以本件異議人聲明異議為無理
    由，應予駁回。
據上論斷，應依道路交通案件處理辦法第十九條，裁定如主文。
中    華    民    國    97    年    2     月    26    日
                    交通法庭    法  官  楊博欽
以上正本證明與原本無異
如不服本裁定應於送達後五日內向本院提出抗告狀
                                書記官  李慈容
中    華    民    國    97    年    2     月    26    日


司法院資訊處製作；財團法人民間司法改革基金會備份。
